【裁判字號】    97,訴,681
【裁判日期】    970229
【裁判案由】    毒品危害防制條例
【裁判全文】
臺灣高雄地方法院刑事判決               97年度訴字第681號
公  訴  人  臺灣高雄地方法院檢察署檢察官
被      告  甲○○
                    （現另案於臺灣高雄女子監獄執行中）
上列被告因毒品危害防制條例案件，經檢察官提起公訴（96年度
毒偵字第10715 號），嗣因被告就被訴事實為有罪之陳述，經本
院合議庭裁定由受命法官獨任依簡式審判程序審理，判決如下：
    主  文
甲○○施用第一級毒品，累犯，處有期徒刑壹年。又施用第二級
毒品，累犯，處有期徒刑伍月。應執行有期徒刑壹年月。
    事  實
一、甲○○前因施用毒品案件，經本院以87年度毒聲字第3105號
    裁定觀察勒戒，因有繼續施用傾向，經本院以87年度毒聲字
    第3628號裁定令入戒治處所施以強制戒治，嗣無繼續施用之
    傾向，經本院以88年度毒聲字第2481號裁定停止戒治，於民
    國88年4 月20日出所，所餘期間付保護管束，於88年11月20
    日保護管束期滿未經撤銷而執行完畢。又於前開強制戒治執
    行完畢釋放後5 年內，再先後因施用毒品犯行，分別經本院
    以93年度簡上字第525 號、93年度訴字第3397號、93年度訴
    字第2419號等判決，各處有期徒刑10月、7 月、10月，定應
    執行有期徒刑2 年確定，於95年12月2 日縮短刑期執行完畢
    。詎未戒除毒癮，分別基於施用第一、二級毒品之犯意，於
    96年10月15日晚上某時許在高雄縣岡山鎮朋友住處，施用第
    一級毒品海洛因1 次；另施用第二級毒品甲基安非他命各1
    次。嗣於96年10月16日下午5 時30分許，經民眾報案有施用
    毒品嫌疑，在高雄縣岡山鎮○○路390 號「和源旅社」310
    號房為警查獲，並經同意採尿送驗結果均呈可待因、嗎啡及
    甲基安非他命陽性反應，始查悉上情。
二、案經高雄縣政府警察局岡山分局報告臺灣高雄地方法院檢察
    署檢察官偵查起訴。
    理  由
一、本件被告甲○○所犯為死刑、無期徒刑或最輕本刑為3 年以
    上有期徒刑以外之罪，其於準備程式中就被訴事實為有罪之
    陳述，經法官告知簡式審判程序之旨，並聽取公訴人之意見
    後，依刑事訴訟法第273 條之1 第1 項規定，合議庭裁定由
    受命法官獨任進行簡式審判程式，合先敘明。
二、前開事實，業經被告甲○○於本院審理時自白不諱，且有高
    雄市立凱旋醫院96年11月1 日出具之濫用藥物尿液檢驗報告
    、尿液採證檢驗對照表各1 份、報案紀錄表1 紙在卷可稽，
    足認被告之自白與事實相符。又毒品危害防制條例第20條、
    第23條將施用毒品之刑事處遇程序，區分為「初犯」及「5
    年內再犯」、「5 年後再犯」。依其立法理由之說明：「初
    犯」，經觀察、勒戒或強制戒治後，應為不起訴處分或不付
    審理之裁定；經觀察、勒戒或強制戒治執行完畢釋放後，「
    5 年內再犯」者，因其再犯率甚高，原實施之觀察、勒戒及
    強制戒治既已無法收其實效，爰依法追訴或裁定交付審理。
    至於經觀察、勒戒或強制戒治執行完畢釋放後，「5 年後再
    犯」者，前所實施之觀察、勒戒或強制戒治已足以遮斷其施
    用毒品之毒癮，為期自新及協助其斷除毒癮，仍適用「初犯
    」規定，先經觀察、勒戒或強制戒治之程序。從而依修正後
    之規定，僅限於「初犯」及「5 年後再犯」2 種情形，始應
    先經觀察、勒戒或強制戒治程序。倘被告於5 年內已再犯，
    經依法追訴處罰，縱其第3 次（或第3 次以上）再度施用毒
    品之時間，在初犯經觀察、勒戒或強制戒治執行完畢釋放5
    年以後，已不合於「5 年後再犯」之規定，且因已於「5 年
    內再犯」，顯見其再犯率甚高，原實施觀察、勒戒或強制戒
    治，已無法收其實效，即應依該條例第10條處罰（最高法院
    95年5 月9 日第7 次刑事庭會議決議參照）。查被告前因施
    用毒品案件，經本院以87年度毒聲字第3105號裁定觀察勒戒
    ，因有繼續施用傾向，經本院以87年度毒聲字第3628號裁定
    令入戒治處所施以強制戒治，嗣無繼續施用之傾向，經本院
    以88年度毒聲字第2481號裁定停止戒治，於88年4 月20日停
    止戒治出所，所餘期間付保護管束，於88年11月20日保護管
    束期滿未經撤銷而執行完畢。又於前開強制戒治執行完畢釋
    放後5 年內，再先後因施用毒品犯行，分別經本院以93年度
    簡上字第525 號、93年度訴字第3397號、93年度訴字第2419
    號等判決，各處有期徒刑10月、7 月、10月，定應執行有期
    徒刑2 年確定，於95年12月2 日縮短刑期執行完畢有全國施
    用毒品案件紀錄表、臺灣高等法院被告前案紀錄表各1 份在
    卷可按。從而，被告於強制戒治執行完畢釋放後5 年內再犯
    施用毒品之罪，且經依法追訴處罰，並因本件為3 犯以上施
    用毒品之罪，顯見其再犯率甚高，原實施觀察、勒戒或強制
    戒治，已無法收其實效，應依法處罰。從而，本件事證明確
    ，被告犯行足堪認定，應依法論科。
二、按海洛因、甲基安非他命為毒品危害防制條例第2 條所稱之
    第一、第二級毒品，被告施用上開毒品，核其所為，係犯毒
    品危害防制條例第10條第1 項、第2 項施用第一、第二級毒
    品之罪。其持有第一、第二級毒品海洛因、甲基安非他命之
    低度行為，分別為施用之高度行為吸收，均不另論罪。被告
    所犯前開兩罪，犯意各別，行為互殊，應予分論併罰。被告
    前因施用毒品犯行，分別經本院以93年度簡上字第525 號、
    93年度訴字第3397號、93年度訴字第2419號等判決，各處有
    期徒刑10月、7 月、10月，定應執行有期徒刑2 年確定，於
    95年12月2 日縮短刑期執行完畢，有臺灣高等法院被告前案
    紀錄表在卷足憑，其受有期徒刑執行完畢後5 年內故意再犯
    本件有期徒刑以上之罪，為累犯，應依刑法第47條第1 項之
    規定，加重其刑。爰審酌被告於前經強制戒治執行完畢釋放
    後，仍未能徹底戒絕毒品，已多次因施用毒品遭起訴判刑，
    仍再犯本件施用毒品罪，顯見其自制力不足，無法擺脫毒品
    ，未能體悟施用毒品對自己、家人造成之傷害及社會之負擔
    ，惟念所犯施用毒品罪乃屬戕害自身身心健康行為，尚未對
    他人造成實害，其行為本身對社會所造成之危害並非直接，
    反社會性之程度應屬較低，且其犯後已坦認犯行，分別量處
    如主文所示之刑，並定其應執行刑。
據上論斷，應依刑事訴訟法第273 條之1 第1 項、第299 條第1
項前段，毒品危害防制條例第10條第1 項、第2 項，刑法第11條
前段，第47條第1 項、第51條第5 款，判決如主文。
本案經檢察官乙○○到庭執行職務。
中    華    民    國    97    年    2     月    29    日
                  刑事第十六庭  法  官  梁淑美
以上正本證明與原本無異。
如不服本判決應於收受本判決後10日內向本院提出上訴書狀，並
應敘述具體理由，如未敘述上訴理由者，應於上訴期間屆滿後20
日內補提理由書狀於本院（均須按他造當事人之人數附繕本）「
切勿逕送上級法院」。
中    華    民    國    97    年    2     月    29    日
                                 書記官 林麗文
附錄本判決論罪之法條：
毒品危害防制條例第10條
施用第一級毒品者，處 6 月以上 5 年以下有期徒刑。
施用第二級毒品者，處 3 年以下有期徒刑。


司法院資訊處製作；財團法人民間司法改革基金會備份。
